【裁判字號】    90,上易,825
【裁判日期】    900627
【裁判案由】    偽造文書
【裁判全文】
臺灣高等法院高雄分院刑事判決                      九十年度上易字第八二五號
    上  訴  人
    即  被  告  乙○○
    選任辯護人  蔡勝一
右上訴人因偽造文書案件，不服台灣高雄地方法院八十八年度易字第二七五號中華
民國九十年三月二十二日第一審判決（起訴案號：台灣高雄地方法院檢察署八十七年
度偵字第二五八六三號），提起上訴，本院判決如左：
    主  文
上訴駁回。
    事  實
一、乙○○與甲○○○原係夫妻關係，因乙○○在外積欠債務，於民國八十三年八月
    間，以其所有之高雄縣大寮鄉○○段五六二之二、五六二之九、五六三之三號土
    地及坐落五六二之二、五六三之三土地上建號五六六號（門牌號碼高雄縣大寮鄉
    ○○路十二號）之房屋一棟，向臺灣銀行設定最高限額抵押新台幣四百八十萬元
    ，嗣因夫妻感情不睦，甲○○○為能夫妻合好，願借其款項，清償債務，而於八
    十六年三月十四日委由代書黃桂美經辦，將上開抵押權設定辦理塗銷登記（惟事
    後因故未辦理完成），並設定五百萬元抵押權予甲○○○，事後並將上開土地及
    建物之所有權狀交由甲○○○保管，以免乙○○又持以告貸。惟至八十七年七月
    二十七日，乙○○因懷疑甲○○○另外與其他男人有來往，且雙方有離婚之民事
    訴訟進行中，感情已破裂，乃起意取回上開土地及建物之所有權狀，其明知該土
    地及建物所有權狀在甲○○○持有中並未遺失，竟以所有權狀遺失為由，向高雄
    縣鳳山地政事務所申請補發所有權狀，致使職掌地政業務之公務員，將此不實之
    事項登登載於職務上所掌之地籍簿冊文書內，並據以補發三份土地所有權狀及一
    份建築改良物所有權狀，足以生損害於地政機關對於權利書狀管理之正確性及所
    有權狀現持有人甲○○○。
二、案經甲○○○訴由台灣高雄地方法院檢察署檢察官偵查起訴。
    理  由
一、訊據上訴人即被告乙○○對於其所有之高雄縣大寮鄉○○段五六二之二、五六二
    之九、五六三之三號土地及坐落五六二之二、五六三之三土地上建號五六六號（
    門牌號碼高雄縣大寮鄉○○路十二號）之建物所有權狀於八十六年三月間交予告
    訴人甲○○○保管，及在上開時地向高雄縣鳳山地政事務所以遺失為由申請補發
    上開所有權狀等均坦承不諱，惟否認使公務員登載不實之犯行，辯稱其曾向告訴
    人甲○○○索取上開所有權狀，但甲○○○向其表示已遺失，其始向地政事務所
    申報遺失云云。
二、經查
（一）本件業據告訴人甲○○○於偵查及審理中指稱未向被告表示土地及建物權狀遺
      失等語綦詳。被告與告訴人間之對於系爭土地及房屋之設定抵押登記，有其登
      記資料在卷可按（見偵查卷第五至三十七頁）。
（二）被告以前揭設定登記之文件遺失為由，申請補發，有高雄縣鳳山地政事務所八
      十八年六月二十五日８８鳳地所四字第一０四六二號函檢附八十七年七月二十
      七日寮字第０四一一三０號土地登記申請書影本、切結書影本各一份附卷可稽
      ，（見原審卷第十三至二十一頁）上揭資料載明，被告於八十七年七月二十七
      日提出申請，八十七年八月六日准予公告，八十七年九月十日核准補發。
（三）參之被告與告訴人夫妻二人於八十六年十月二十九日已因家庭糾紛申請鄉鎮調
      解委員會調解，有該資料附於原審卷可稽，被告於本院調查時復直承告訴人於
      八十七年四月八日已對之提起離婚之訴（提出訴狀為証）於八十七年七月間因
      離婚事件涉訴訟，有台灣高雄地方法院於八十七年七月八日以八十七年度婚字
      第三一三號民事判決及本院八十七年十一月九日以八十七年度家上字第一０三
      號民事判決可按，雙方關係惡劣，此為被告所自承無誤，且被告並未對告訴人
      甲○○○清償借款並將所設定之抵押權塗銷，斷無正當理由向告訴人甲○○○
      要求拿回所有權狀，且該權狀既依雙方之約定由告訴人甲○○○保管，則被告
      如認遺失而申請補發，亦應交予告訴人甲○○○，而非自己申請補發之後，自
      行持有，其所辯向告訴人甲○○○索取，告訴人甲○○○告之以已遺失因而不
      得已申請補發云云，顯係卸之詞，不足採信。（被告復請求傳訊其女簡君年謂
      有詢問告訴人權狀去處云云，經傳訊無著，被告之妻於本院審理時仍到庭指訴
      無異，本院已得心証，爰不再予傳訊，附此敘明）。
      本件罪證明確，被告犯行堪以認定。
三、核被告所為，係犯刑法第二百十四條之使公務員登載不實罪。
四、原審刑法第二百十四條、第二條第一項但書、修正前刑法第四十一條，罰金罰鍰
    提高標準條例第一條前段、第二條，並審酌上開不動產係被告所有，僅因夫妻感
    情不睦，欲取回所有權狀一時失慮而罹刑典，所生危害尚屬輕微，惟事後仍狡飾
    犯行，犯罪後態度不佳等一切情狀，量處拘役五十日，並依法諭知如易科罰金以
    三百元折算一日之折算標準。（又被告行為後，刑法第四十一條已於八十九年一
    月十日經公布修正為第四十一條第一項，並於同年月十二日生效，其規定為：「
    犯最重本刑為五年以下有期徒刑之罪，而受六個月以下有期徒刑或拘役之宣告，
    因身體、教育、職業或家庭之關係，執行顯有困難者，得以一元以上三元以下折
    算一日，易科罰金。但確因不執行所宣告之刑難收矯正之效，或難以維持法秩序
    者不在此限」，新舊法比較結果，修正後之現行刑法第四十一條第一項後段但書
    「但確因不執行所宣告之刑難收矯正之效，或難以維持法秩序者，不在此限」之
    規定，對於被告較為不利，依刑法第二條第一項但書規定，自應適用修正前刑法
    第四十一條之規定以諭知易科罰金之折算標準，併此敘明。）認事用法尚無不合
    ，量刑亦稱妥適，被告上訴意旨否認犯罪，空言指摘原判決不當，並無可取，為
    無理由，應予駁回。
據上論斷，應依刑事訴訟法第三百六十八條，判決如主文。
本案經檢察官鄭文貴到庭執行職務。
中    華    民    國      九十      年       六       月     二十七   日
  臺灣高等法院高雄分院刑事第六庭
                                  審判長法官  王憲義
                                        法官  范惠瑩
                                        法官  陳啟造
右正本證明與原本無異。
不得上訴。
                                      書記官  劉金萍
中    華    民    國      九十      年       六       月    二十九    日
附錄本件論罪科刑法條：
刑法二百十四條
明知為不實之事項，而使公務員登載於職務上所掌之公文書，足以生損害於公眾或他
人者，處三年以下有期徒刑、拘役或五百元以下罰金。
                                                                        Ｋ


司法院資訊處製作；財團法人民間司法改革基金會備份。
